【裁判字號】    92,聲判,28
【裁判日期】    920317
【裁判案由】    聲請交付審判
【裁判全文】
臺灣高雄地方法院刑事裁定                          九十二年度聲判字第二八號
    聲  請  人  丙○○
    代  理  人  黃景川律師
    被      告  甲○○
                丁○○
                乙○○
右列聲請人因告訴被告等背信案件，不服臺灣高等法院高雄分院檢察署檢察長駁回再
議之處分（九十二年度上聲議字第一三九號），聲請交付審判，本院裁定如左：
    主  文
聲請駁回。
    理  由
一、按告訴人不服上級法院檢察署檢察長或檢察總長認再議為無理由而駁回之處分者
    ，得於接受處分書後十日內委任律師提出理由狀，向該管第一審法院聲請交付審
    判；法院認為交付審判之聲請不合法或無理由者，應駁回之，刑事訴訟法第二百
    五十八條之一、第二百五十八條之三第二項前段，分別定有明文。本件告訴人告
    訴意旨略以：被告甲○○係土地代書執業人，被告丁○○為房屋出賣人，另被告
    乙○○係美商花旗銀行台北分行經理，緣告訴人丙○○於民國八十一年五月一日
    ，在高雄市三民區某處，向被告丁○○購買座落於高雄市楠梓區楠梓西巷九十五
    弄四十二號四樓之一之房屋，並由出賣人即被告丁○○指定代書甲○○辦理不動
    產買賣契約書與辦理過戶貸款之一切手續，告訴人亦依約給付價金，並將所有過
    戶所需要之證件全部交予被告甲○○。孰料，被告甲○○、丁○○及乙○○等三
    人雖將上述房屋過戶予告訴人，然而貸款部份之名義，竟然仍為被告丁○○，致
    使告訴人每月繳息皆須以被告丁○○名義始能為之，顯然有違貸款之程序，至於
    被告乙○○竟能將不動產所有人名義，以不同申請貸款人名義辦得貸款，更何況
    出賣人即被告丁○○，並非擔保人竟能取得貸款，顯然與貸款程序不符，因認被
    告甲○○、丁○○及乙○○等三人皆涉有刑法第三百四十二條之背信罪嫌云云。
    告訴人以上開事項向臺灣高雄地方法院檢察署提出告訴，經該署檢察官於九十一
    年十二月二十四日以九十一年度偵字第二七五三四號不起訴處分書予以不起訴處
    分後，告訴人不服聲請再議，惟臺灣高等法院高雄分院檢察署檢察長仍於九十二
    年一月二十八日以九十二年度上聲議字第一三九號處分書駁回其再議，並於九十
    二年二月十日送達告訴人，告訴人乃於九十二年二月二十日委任律師提出理由狀
    向本院聲請交付審判等節，業經本院依職權調取臺灣高雄地方法院檢察署九十一
    年度偵字第二七五三四號及九十二年度上聲議字第一三九號卷核閱無誤，故本件
    聲請交付審判程序合於前揭規定，先予敘明。
二、本件聲請交付審判意旨略以：按案件有追訴時效者，自犯罪成立之日起訴，犯罪
    行為有連續或繼續之狀態者，自行為終了之日起訴，而本件被告丁○○於八十
    一年五月一日，立約出賣於告訴人然於八十一年四月二十五日即向花旗銀行借款
    ，期限自八十一年五月十一日起至八十二年五月十日止，是追訴時效應自犯罪成
    立之日即八十二年五月十一日起算，尚未逾十年；聲請人確實繳款日為同年八
    月三十日，亦當時才知上情，是聲請人於九十一年七月十八日提出本件告訴，尚
    未逾追訴權時效；被告三人上開告訴所指犯行，使聲請人至今每月繳息均需以
    被告丁○○名義始能為之，被告三人犯罪行為顯有連續之狀態，原檢察官未詳查
    本件犯罪行為尚在繼續之狀態中，足見本件追訴時效尚未完成，竟為不起訴處分
    ，故提出本件聲請交付審判。
三、按法院於審查交付審判之聲請有無理由時，除認為告訴人所指摘不利被告之事證
    未經檢察機關詳為調查或斟酌，或不起訴處分書所載理由違背經驗法則、論理法
    則或其他證據法則，否則，不宜率予交付審判，法院辦理刑事訴訟案件應行注意
    事項第一百一十八項可資參酌。經查：
（一）本件原檢察官偵查結果以：按案件有追訴權時效完成情事者，應為不起訴處分
      ，刑事訴訟法第二百五十二條第二款載有明文，又按刑法第三百四十二條第一
      項之背信罪，係科處最重本刑五年以下有期徒刑之罪，依同法第八十條第一項
      第二款，其追訴權時效為十年；再依背信罪之本質係即成犯，自有背信之犯行
      時起，背信之犯行即屬成立，並自彼時起算，滿十年未予追訴，追訴權時效即
      算完成，依前開規定意旨，即不得再追訴，應為不起訴處分。經查，告訴人丙○○於偵訊中自承，被告甲○○等三人之背信犯行，係於八十一年五月一日，
      此有告訴狀與偵訊筆錄附卷可稽，則被告甲○○等三人縱有背信犯行，然距今
      已逾十年之久，業已完成追訴權時效期限，揆諸首揭說明，自應對被告甲○○
      、丁○○及乙○○等三人為不起訴處分。
（二）臺灣高等法院高雄分院檢察署檢察長維持原檢察官所為之不起訴處分，並以：
      犯罪行為有連續或繼續之狀態者，追訴權時效故自行為終了之日起訴，但背信
      罪之本質為即成犯，以如前述，至聲請人所稱「至今每月繳息均需以被告丁○○名義為之」之情事，並非屬被告之犯罪行為，核與追訴權時效無關，況本件
      依卷附聲請人於八十一年五月一日與被告丁○○所立之不動產買賣契約書第五
      條約定上揭不動產前由被告丁○○向銀行申辦之貸款由聲請人繼續承貸，是出
      賣人（處分書誤載為買受人）被告丁○○及代書被告仁天霸縱然未依約將貸款
      人之名義由被告丁○○辯稱為聲請人，亦僅為怠為履行義務而已，初無背信犯
      行可言，聲請再議意旨指摘原處分不當，尚不足採。
四、經核，並無何告訴人所指摘不利被告之事證未經檢察機關詳為調查或斟酌，不起
    訴處分書所載之理由亦未違背經驗法則及論理法則，亦無違反證據法則之處，所
    採法律見解亦無何錯誤之處，是告訴人等仍以上開理由認被告等涉有背信犯行，
    聲請交付審判，自難認有理由。
據上論斷，應依刑事訴訟法第二百五十八條之三第二項前段，裁定如主文。
中      華      民      國      九十二      年      三    月    十七    日
                                      臺灣高雄地方法院刑事第一庭
                                          審判長法官  林水城
                                                法官  謝雨真
                                                法官  盧怡秀
右正本證明與原本無異。
不得抗告。
                                              書記官  林佳蓉
中      華      民      國      九十二      年      三    月    廿六    日


司法院資訊處製作；財團法人民間司法改革基金會備份。
